【裁判字號】    89,上更(一),111
【裁判日期】    890621
【裁判案由】    違反槍彈藥刀械管制條例
【裁判全文】
臺灣高等法院高雄分院刑事判決                八十九年度上更(一)字第一一一號
    上  訴  人  台灣高雄地方法院檢察署檢察官
    被      告  甲○○
    選任辯護人  張志明
右上訴人因被告違反槍砲彈藥刀械管制條例案件，不服台灣高雄地方法院八十六年度
訴字第三一二四號中華民國八十六年十月二十九日第一審判決（起訴案號：台灣高雄
地方法院檢察署八十六年度偵字第一九六六０號），提起上訴，經最高法院發回更審
，本院判決如左：
    主  文
原判決關於甲○○部分撤銷。
甲○○共同未經許可販賣彈藥未遂，累犯，處有期徒刑貳年。
改造之玩具手槍壹支（含彈匣壹個）（槍枝管制編號為0000000000號）、
改造之子彈顆均沒收。
    事  實
一、甲○○於民國八十二年間，因妨害家庭案件，經台灣高雄地方法院判處有期徒刑
    四月確定，於八十二年九月九日執行完畢，仍未悔改，復於八十六年七月間某日
    ，在高雄市○○區○○路一四三號承租處，見與其共住之友人吳國珍持有具有殺
    傷力之仿「ＧＬ０ＣＫ」廠半自動手槍製造之改造玩具手槍一支（含彈匣一個）
    及具有殺傷力之改造子彈四顆（鑑驗耗用一顆），竟萌生賣槍牟利之犯意，而於
    同年七月底某日，以電話向李坤哲（共同販賣槍彈部分，業經原審判處一年八月
    確定）聯絡，表示其有手槍要以新台幣（下同）四萬元出售，請李坤哲介紹買主
    ，若有差價，則由李坤哲賺取等語，李坤哲於二、三日後，復以電話向林良杰（
    共同販賣槍彈部分，業經原審判處一年八月確定）聯絡，表示林良杰是否有朋友
    要購買槍枝，其有管道可取得槍枝，願以七萬元出售等語，林良杰隨即以電話向
    許龍輝（共同販賣槍彈部分，業經原審判處一年八月確定）表示有槍枝要出售，
    願讓其賺取差價二萬元等語。後於八十六年八月上旬某日，郭乃文在台南市○○
    路○段一一八號五樓喜逢圓大舞廳，向許龍輝表示是否有人要出售槍枝，其願買
    槍枝等語，許龍輝遂向郭乃文答稱其有一位朋友要出售手槍等語，許龍輝隨後向
    林良杰表示有人要購買槍枝，林良杰乃於同年八月上旬某日向李坤哲聯絡稱有人
    願購買槍械，約定同年八月十二日晚間進行槍械交易，李坤哲於同年八月十二日
    下午五時許，以電話向甲○○聯絡，告知已聯絡至買主，買主要看槍械再交易。
    甲○○見已安排妥當，找到買主，遂意圖為自己不法之所有，於同日下午五時許
    ，於其上開租處客廳桌下，趁吳國珍不知，徒手竊取吳國珍持有之上開仿「ＧＬ
    ＯＣＫ」廠半自動手槍製造之改造玩具手槍一支（含彈匣一個）及具有殺傷力之
    改造子彈四顆，並於同日下午六時二十分許，將之帶至高雄縣鳳山市○○○路某
    處，交付給李坤哲，李坤哲再聯絡林良杰至該處會合，並將槍交付給林良杰，後
    林良杰攜帶上開槍彈，與許龍輝及不知情之張玉珠（業經檢察官為不起訴處分確
    定）開車至高雄市○○○路二一八號之茶典茶坊二樓，與郭乃文及其所帶來不詳
    姓名綽號「阿城」之員警會合，著手販賣上開改造玩具手槍之際，為埋伏在該處
    之警方當場查獲，而販賣槍械彈藥未遂，並扣得上開改造玩具手槍一支及改造子
    彈四顆，並因林良杰、許龍輝之供述，於同日晚間十一時三十分許，在高雄市○
    ○路一九四巷四弄八號李坤哲住處，當場查獲在該處等待取款之甲○○及李坤哲
    二人，並於甲○○上開租處扣得供其業鐵工用之鑽床、砂石機各一台、尺寸刻度
    表、小型布輪機、Ｃ型鉗子、虎頭鉗、尖嘴鉗、小尖嘴鉗、鑽頭把子、平頭起子
    各一把、小鑽頭一盒、大鑽頭八支、銼刀六支等物，另扣得吳國珍所有之槍管半
    成品一支、尚未改造完成之手槍各一支。
二、案經台南市警察局第二分局報請台灣高雄地方法院檢察署檢察官偵查起訴。
    理  由
一、訊之上訴人即被告甲○○（下稱被告）對右揭犯行坦承不諱，且被告如何與李坤
    哲、林良杰及許龍輝四人聯繫販賣改造之手槍及子彈之事實，業據其等於警訊、
    偵查及原審審理中供述明確，且其等就如何聯繫販賣槍彈之經過，所為陳述均為
    相符，核與證人郭乃文於原審調查時證述購槍之經過相符（原審卷第二三頁、第
    二四頁）。又被告對於其竊取該槍販賣之事實亦於偵查、原審及本院供承不諱（
    偵查卷第五五頁反面、原審卷第四五頁反面、本院卷第三三頁、第三四頁），且
    綜合被告及已判決確定之李坤哲、林良杰、許龍輝之供述，吳國珍並未曾出面與
    李坤哲洽談價格事宜，故被告所供承該槍係其所竊取，亦屬可信。被告竊取槍彈
    後，欲以四萬元之價格出售，顯有營利之意圖至明。此外復有可發射子彈具有殺
    傷力之改造玩具手槍一支（含彈匣一個）、具有殺傷力之改造子彈三顆（鑑驗耗
    用一顆）扣案足資佐證。又上開改造槍枝一支（含彈匣一個，槍枝管制編號00
    00000000號）及子彈四顆，經送鑑定之結果，認係仿「ＧＬＯＣＫ」廠
    半自動手槍製造之玩具手槍改造而成，槍管材質為金屬且已貫通，機械性能良好
    ，可擊發適用子彈，認具殺傷力；子彈四顆（拆解一顆）認係由玩具金屬彈殼填
    充底火、火藥，並加裝直徑約十ＭＭ之圓錐型金屬彈頭而成，具子彈完整結構，
    認具殺傷力等情，有內政部警政署刑事警察局八十六年八月二十三日刑鑑字第五
    五六八一號鑑驗通知書一紙附卷可憑（偵查卷第四四頁）。是被告右揭犯行足堪
    認定。更審前辯護人雖辯稱，被告並未向李坤哲提起要賣槍之意思，價格亦係李
    坤哲與吳國珍自己談的，槍是吳國珍交付李坤哲，被告係單純持有槍彈而已云云
    ，惟查，被告迭次於本院調查及言詞辯論時均未否認右述販賣槍彈犯行，僅否認
    檢察官起訴之改造槍彈之行為而已，是辯護人上述所辯，亦與被告之供述不合，
    並不足採。
二、查被告行為時之法律即槍砲彈藥刀械管制條例已於八十六年十一月二十四日修正
    ，並於同月二十六日生效，比較新舊法之規定，舊法第十條第一項所規定販賣此
    等有殺傷力改造手槍之法定刑為五年以下有期徒刑，較新法第十一條第一項所規
    定法定刑為五年以上有期徒刑，併科新台幣一千萬元以下罰金為輕；及舊法第十
    一條第一項所規定販賣彈藥之法定刑為六月以上五年以下有期徒刑，較新法第十
    二條第一項之法定刑為一年以上七年以下有期徒刑，併科新台幣五百萬元以下罰
    金為輕，依刑法第二條第一項但書之規定，應適用最有利於被告之法律即舊法論
    罪科刑。核被告販賣改造之玩具手槍及子彈而未得逞之行為，係犯修正前之槍砲
    彈藥刀械管制條例第十條第四項、第一項之販賣改造玩具手槍未遂罪，及同條例
    第十一條第四項、第一項之販賣彈藥未遂罪，被告竊取吳國珍之槍彈係犯刑法第
    三百二十條第一項之普通竊盜罪。本案係由被告起意要販賣上開槍彈，乃聯絡被
    告李坤哲、林良杰及許龍輝三人，請其負責介紹買主，是李坤哲、林良杰、許龍
    輝三人係居於仲介聯絡之地位，並從其中賺取仲介差價，其等四人間就販賣上開
    改造之玩具手槍及彈藥之行為有犯意聯絡，行為分擔，均為共同正犯。被告就販
    賣上開改造玩具手槍及改造子彈之一行為，係同時觸犯上開二罪名，為想像競合
    犯，應依刑法第五十五條之規定，從較重之販賣改造子彈部分論處。被告為達販
    賣改造之玩具手槍、子彈之目的，而竊取改造之玩具手槍、子彈，其分別所犯二
    罪間有目的手段之牽連關係，均為牽連犯，從較重之販賣改造玩具手槍罪、及改
    造子彈罪處斷。被告甲○○於八十二年間因妨害家庭案件，經台灣高雄地方法院
    判處有期徒刑四月確定，於八十二年九月九日執行完畢之事實，有台灣高雄地方
    法院檢察署刑案資料查註紀錄表可參，其於五年之內再犯有期徒刑以上之本罪，
    係屬累犯，應依刑法第四十七條之規定加重其刑。又被告之販賣行為尚屬未遂，
    為未遂犯，爰依法減輕其刑。刑有加重減輕之事由，應先加後減之。公訴人未論
    以未遂尚有未洽；至竊盜罪部分雖未經起訴，惟與已起訴之販賣改造手槍、子彈
    部分有方法結果之牽連關係，又就販賣彈藥未遂罪部分，起訴事實已及，僅未
    列適用之法條，均為起訴之效力所及，本院自得併予審酌。
三、原審予以論罪科刑固非無見，惟查，(一)原審未及比較新舊槍砲彈藥刀械管制條例
    適用問題，自有未合；(二)被告販賣改造玩具手槍未遂部分係犯修正前槍砲彈藥刀
    械管制條例第十條第四項、第一項之罪，原判決誤認係犯同條例第十條第三項、
    第一項之罪，亦有未合；(三)被告所犯販賣改造玩具手槍罪與販賣彈藥未遂罪，依
    修正前槍砲彈藥刀械管制條例之規定，後者之法定刑較前者為重，從一重處斷之
    結果，應從販賣彈藥未遂罪處斷，原判決依販賣改造手槍未遂罪處斷，亦有未合
    ；(四)被告甲○○為達販賣槍彈之目的，而竊取該槍彈，是二者有方法結果之牽連
    關係，為牽連犯，原判決雖認定係牽連關係，竟認應依刑法第五十六條規定，從
    一重處斷，亦有未合。檢察官上訴意旨認被告有改造槍彈之行為，固無理由（如
    後所述），惟原判決既有上述可議，自應予撤銷改判。審酌被告貪圖利益，竊取
    槍彈販賣，一旦流入市面，對社會治安危害甚大，惡性重大，惟念其犯後坦承犯
    行，態度良好等一切情狀，量處如主文所示之刑。至扣案之上開改造玩具手槍一
    支（含彈匣一個）（槍枝管制編號0000000000號）、具有殺傷力之改
    造子彈三顆（鑑驗拆解耗用一顆）均係違禁物，應依刑法第三十八條第一項第一
    款之規定宣告沒收。另扣案之因鑑驗時已拆解耗用完畢改造子彈一顆，因鑑驗時
    已拆解耗用完畢，不具殺傷力；及甲○○租處查獲，非供改造玩具手槍用之鑽床
    、砂石機各一台、尺寸刻度表、布輪機、鑽頭把子、平頭起子、Ｃ型鉗子、虎頭
    鉗、尖嘴鉗、小尖嘴鉗各一把、大鑽頭八支、銼刀六支，係被告從事鐵工工作所
    用之物，非係用改造槍枝所用之物等情，業據被告供述在卷，復查無證據足資證
    明被告甲○○有利用上開工具改造槍枝之事實，均不為沒收之諭知。又現行槍砲
    彈藥刀械管制條例雖規定犯第十一條、第十二條之罪者，應於刑之執行完畢或赦
    免後，令入勞動場所強制工作，其期間三年。但按保安處分係對受處分人將來之
    危險性所為拘束其身體、自由等之處置，以達教化與治療之目的，為刑罰之補充
    制度。本諸法治國家保障人權之原理及刑法之保護作用，其法律規定之內容，應
    受比例原則之規範，使保安處分之宣告，與行為人所為行為之嚴重性，行為人所
    表現之危險性，及對於行為人未來行為之期待性相當。大法官會議因而對該規定
    於八十七年十二月十八日著成釋字第四七一號解釋例，明示該條例第十九條第一
    項所定，不問對行為人有無預防矯治其社會危險性之必要，一律宣付強制工作三
    年，致限制其中不具社會危險性之受處分人之身體、自由部分，其所採措施與所
    欲達成預防矯治之目的及所需程度，不合憲法第二十三條所定之比例原則，宣告
    自解釋例公布之日起不予適用。但就解釋全文觀之，復就同條例第十九條第一項
    所列舉之罪，釋示若依個案情節審查符合比例原則之部分，仍應適用該條例之規
    定宣告保安處分，並非完全宣示該條項之宣告保安處分強制工作規定，悉在違憲
    不予適用之列，因之，自該解釋例公布之後，凡在槍砲彈藥刀械管制條例修正公
    布前，犯該條例第十九條第一項所列之罪，現仍在審判中之案件，除合於刑法第
    九十條第一項之情形，得依該條項宣付保安處分外，均不得宣付強制工作。查被
    告雖販賣槍彈，惟數量非多，顯僅貪圖一時利益，且其前僅有妨害家庭之一次前
    科，已如前述，而其職業鐵工，尚有正當工作，自難認定有犯罪之習慣，或以犯
    罪為常業，或因遊蕩或懶惰成習而犯罪，準此，本院認不宜宣告強制工作，附此
    敘明。
四、公訴意旨另認被告涉有改造上開玩具手槍子彈之罪嫌。惟查，上開改造之玩具手
    槍子彈，係被告自其與吳國珍共同居住之上開居處竊取所得等情，業據被告供述
    在卷，業如前述，被告並於原審供稱：槍枝確實是吳國珍的，當時伊在檢方是因
    害怕不敢指認他，在開庭之前會客時，他曾託伊家人即伊大哥之侄子，告訴伊要
    伊承擔此事，要伊頂罪，所以在開庭時當天吳國珍一直在對伊示意，剛開始時伊
    對檢察官說槍是吳國珍的，但吳國珍一直對伊示意，所以事後才改以不確定語氣
    ，說槍不是吳國珍的等語（原審卷第十二頁），又證人即被告之侄子鄭國榮於本
    院證稱，扣案之槍管半成品一支，尚未改造完成之手槍一支係在二樓吳國珍房間
    查獲，被告甲○○被收押後，吳國珍叫伊至看守所轉告被告要全部承擔起來，不
    然要讓被告不好過，並稱看守所有錄音，講話要小心一點等語（見本院八十七年
    度上訴字第一０七號卷第五六頁、第五七頁），則被告所稱，扣案槍彈非伊所改
    造云云，尚堪採信。此外，復查無確切證據，足證被告有改造槍彈之行為，本應
    就此部分為無罪之諭知，惟此部分與前開有罪部分，有裁判上一罪之關係，爰不
    另諭知無罪。
據上論結，應依刑事訴訟法第三百六十九條第一項前段、第三百六十四條、第二百九
十九條第一項前段、修正前槍砲彈藥刀械管制條例第十條第四項、第一項、第十一條
第四項、第一項，刑法第十一條前段、第二條第一項但書、第二十八條、第三百二十
條第一項、第五十五條、第二十六條前段、第四十七條、第三十八條第一項第一款，
罰金罰鍰提高標準條例第一條前段，判決如主文。
本案經檢察官陳新慶到庭執行職務。
中    華    民    國     八十九     年       六       月    二十一      日
                              臺灣高等法院高雄分院刑事第三庭
                                  審判長法官  莊秋桃
                                        法官  陳中和
                                        法官  魏式璧
右正本證明與原本無異。
如不服本判決，應於判決送達後十日內向本院提出上訴狀，其未述理由者並應於提
出上訴狀後十日內向本院補提理由書（應附繕本)。
                                      書記官  楊茱宜
中    華    民    國     八十九     年       六       月     二十六     日
附錄本判決論罪科刑之法條：
修正前槍砲撣藥刀械管制條例第十條：
未經許可製造、販賣或運輸第四條第一款所稱其他可發射金屬或子彈具有殺傷力之各
式槍砲者，處五年以下有期徒刑。
意圖供自己或他人犯罪之用，而犯前項之罪者，處六月以上五年以下有期徒刑，得併
科三萬元以下罰金。
未經許可無故持有、寄藏或意圖販賣而陳列第一項所列各式槍砲之一者，處三年以下
有期徒刑。
第一項及第二項之未遂犯罰之。
修正前槍砲彈藥刀械管制條例第十一條：
未經許可製造、販賣或運輸彈藥者，處六月以上五年以下有期徒刑。
意圖供自己或他人犯罪之用，而犯前項之罪者，處一年以上七年以下有期徒刑，得併
科五萬元以下罰金。
未經許可無故持有、寄藏或意圖販賣而陳列彈藥者，處三年以下有期徒刑。
第一項及第二項之未遂犯罰之。
刑法第三百二十條：
意圖為自己或第三人不法之所有，而竊取他人之動產者，為竊盜罪，處五年以下有期
徒刑、拘役或五百元以下罰金。
意圖為自己或第三人不法利益，而竊佔他人之不動產者，依前項之規定處斷。
前二項之未遂犯罰之。
                                                                        Ｋ


司法院資訊處製作；財團法人民間司法改革基金會備份。
